【裁判字號】    97,訴,2289
【裁判日期】    970828
【裁判案由】    違反毒品危害防制條例
【裁判全文】
臺灣彰化地方法院刑事判決              97年度訴字第2289號
公  訴  人  臺灣彰化地方法院檢察署檢察官
被      告  甲○○
上列被告因違反毒品危害防制條例案件，經檢察官提起公訴（97
年度毒偵字第2649號），本院依簡式審判程序審理，判決如下：
    主  文
甲○○施用第一級毒品，累犯，處有期徒刑捌月，扣案之海洛因
壹包（驗餘淨重零點貳柒玖捌公克）沒收銷燬之；又施用第二級
毒品，累犯，處有期徒刑肆月。應執行有期徒刑拾月，扣案之海
洛因壹包（驗餘淨重零點貳柒玖捌公克）沒收銷燬之。
    犯罪事實
一、甲○○前於民國84年間因施用毒品及懲治盜匪等案件，經本
    院以84年度訴字第1195號刑事判決分別判處有期徒刑7 月、
    7 年2 月，懲治盜匪部分經上訴後由臺灣高等法院臺中分院
    以85年度上訴第1718號刑事判決判處有期徒刑7 年2 月，上
    開2 案經分別確定後由臺灣高等法院臺中分院以86年度聲字
    第509 號裁定合併定應執行刑為有期徒刑7 年6 月，經入監
    執行，於88年6 月11日縮短刑期假釋出監，惟於假釋期間，
    又因竊盜等案件，經撤銷前開假釋，並經本院以90年度易字
    第524 號、90年度彰簡字第203 號刑事判決分別判處有期徒
    刑1 年8 月、6 月，經分別確定後由本院以91年度聲字第17
    76號裁定合併定應執行刑為有期徒刑2 年，入監與前開經撤
    銷假釋之殘刑有期徒刑3 年9 月又9 日接續執行，又於95年
    5 月18日假釋出監，假釋期間並付保護管束，迄於95年7 月
    25日保護管束期滿未經撤銷而視為執行完畢。又於96年間因
    施用毒品案件，經本院以96年度毒聲字第86號裁定送觀察、
    勒戒後，認有繼續施用毒品傾向，再經本院以96年度毒聲字
    第209 號裁定令入戒治處所施以強制戒治1 年，迄於97年1
    月18日執行完畢釋放。詎仍不知悔改，明知海洛因、甲基安
    非他命業經公告列為毒品危害防制條例第2 條第2 項所列管
    之第1 、2 級毒品，不得非法持有、施用，竟基於施用第1
    級毒品海洛因之犯意，於97年6 月19日上午10時許，在其位
    於彰化縣福興鄉萬豐村萬豐巷8 之13號1 之2 室居所內，以
    將海洛因粉末摻入香菸內點燃吸食之方式，施用第1 級毒品
    海洛因1 次；復基於施用第2 級毒品甲基安非他命之犯意，
    於同日下午2 時許，在上開同一地址，以將甲基安非他命晶
    體置於玻璃球吸食器上其下用火燒烤並吸食其霧化氣體之方
    式，施用第2 級毒品甲基安非他命1 次。嗣於同日下午5 時
    40分許，為警在上開地址執行搜索勤務時查獲，當場扣得施
    用剩餘之第1 級毒品海洛因1 包（驗餘淨重0.2798公克）得
    並經其同意採集其尿液送驗後，結果呈嗎啡及甲基安非他命
    陽性反應，始查悉上情。
二、案經彰化縣警察局彰化分局報請臺灣彰化地方法院檢察署檢
    察官偵察起訴。
    理  由
一、本件被告所犯係死刑、無期徒刑、最輕本刑為3 年以上有期
    徒刑以外之罪，其於準備程序就前揭被訴事實為有罪之陳述
    ，經受命法官告知簡式審判程序之旨，並聽取其與公訴人之
    意見後，本院認無不得或不宜改依簡式審判程序進行之處，
    爰依刑事訴訟法第273 條之1 第1 項、第284 條之1 ，裁定
    本案由受命法官獨任進行簡式審判程序，合先敘明。
二、上揭犯罪事實，業經被告於警、偵訊及本院審理時（參見本
    院97年8 月21日審判筆錄）坦承不諱，且其於97年6 月19日
    為警查獲時所採驗之尿液，經臺灣彰化地方法院檢察署委託
    警方送請詮昕科技股份有限公司檢驗結果，確呈嗎啡及甲基
    安非他命陽性反應，此有彰化縣警察局彰化分局委託檢驗尿
    液代號與真實姓名對照認證單及該公司97年7 月4 日編號00
    000000號濫用藥物尿液檢驗報告各1 紙附卷可稽。又扣案之
    白色粉末1 包，經送請行政院衛生署草屯療養院鑑驗結果，
    認該粉末含海洛因成分，驗餘淨重0.2798公克，此有該院97
    年6 月19日草療鑑字第0970005537號鑑定書1 紙存卷可參，
    是該扣案之白色粉末1 包係第1 級毒品海洛因無訛。參諸醫
    學臨床實驗及根據英國藥學會出版之文獻Clarke's Isola-
    tion and Identification of Drugs乙書第293 頁載：海洛
    因經注射入人體後，在體內迅速水解成6-Monoacety I mor-
    phine ，再緩緩繼續水解成嗎啡，然後再循嗎啡之代謝方式
    排出，同書第431 頁至第432 頁並載有：嗎啡經注射入人體
    後，約50％以上於8 小時內自尿中排出，至24小時排出約90
    ％，但48小時後仍有微量可檢出等語。此外，按通常健康成
    人一次注射嗎啡15公絲，而以現行採用蟻醛酸試液及鉬鋑銨
    酸試液檢檢驗其尿液時，注射後8 小時內所排尿液易於檢出
    ；8 小時至24小時，視其取尿時間及尿量多寡，可能檢出；
    至24小時以後所排之尿液，用上述方法已難檢出，亦據行政
    院衛生署藥物食品檢驗局73年11月30日（73）藥檢壹字第03
    0221號函釋明確；又甲基安非他命經口服投與後，約70％於
    24小時內可自尿液中排出，又其尿液內含甲基安非他命成分
    之檢出，與投與甲基安非它命的量、個人體質、檢驗儀器之
    精密度有關，通常採尿化驗是否呈陽性反應，應以投與後24
    小時內所採者為宜，此亦有行政院衛生署藥物食品檢驗局（
    80）藥檢壹字第4529號函可查。是依上開說明，佐以被告前
    揭尿液檢驗報告及扣案之施用剩餘海洛因1 包，足徵被告前
    開施用第1 級毒品海洛因及第2 級毒品甲基安非他命之自白
    核與事實相符，堪可採為論罪科刑之依據。
三、另犯毒品危害防制條例第10條施用第1 、2 級毒品之罪者，
    檢察官應先聲請法院裁定將被告令送勒戒處所觀察、勒戒後
    ，認有繼續施用毒品傾向者，應由檢察官聲請法院裁定令入
    戒治處所施以強制戒治，且經觀察、勒戒或強制戒治執行完
    畢釋放後，5 年內再犯第10條之罪，檢察官應依一般刑事訴
    訟程序予以起訴論罪科刑，此觀諸毒品危害防制條例第20條
    第1 項、第2 項、第23條第2 項前段規定自明。本件被告前
    於96年間因施用毒品案件，經本院以96年度毒聲字第86號裁
    定送觀察、勒戒後，認有繼續施用毒品傾向，再經本院以96
    年度毒聲字第209 號裁定令入戒治處所施以強制戒治1 年，
    迄於97年1 月18日執行完畢釋放之事實，有臺灣高等法院被
    告前案紀錄表、臺灣彰化地方法院檢察署刑案資料查註紀錄
    表各1 份附卷可參，其於前開執行完畢釋放後5 年內，復犯
    本件施用毒品罪，事證明確，自應逕行起訴。
四、按海洛因、甲基安非他命為毒品危害防制條例第2 條第2 項
    所明定之第1 、2 級毒品。是核被告前揭所為，係犯同條例
    第10條第1 項之施用第1 級毒品罪及同條例第2 項之施用第
    2 級毒品罪。被告於此期間內持有各該級毒品並進而施用，
    其持有之低度行為應為施用之高度行為所吸收，均不另論持
    有毒品之罪。其所犯上開施用第1 、2 級毒品2 罪間，犯意
    各別，行為互殊，應予分論併罰。又被告前於84年間因施用
    毒品及懲治盜匪等案件，經本院以84年度訴字第1195號刑事
    判決分別判處有期徒刑7 月、7 年2 月，懲治盜匪部分經上
    訴後由臺灣高等法院臺中分院以85年度上訴第1718號刑事判
    決判處有期徒刑7 年2 月，上開2 案經分別確定後由臺灣高
    等法院臺中分院以86年度聲字第509 號裁定合併定應執行刑
    為有期徒刑7 年6 月，經入監執行，於88年6 月11日縮短刑
    期假釋出監，惟於假釋期間，又因竊盜等案件，經撤銷前開
    假釋，並經本院以90年度易字第524 號、90年度彰簡字第20
    3 號刑事判決分別判處有期徒刑1 年8 月、6 月，經分別確
    定後由本院以91年度聲字第1776號裁定合併定應執行刑為有
    期徒刑2 年，入監與前開經撤銷假釋之殘刑有期徒刑3 年9
    月又9 日接續執行，又於95年5 月18日假釋出監，假釋期間
    並付保護管束，迄於95年7 月25日保護管束期滿未經撤銷而
    視為執行完畢等情，有臺灣高等法院被告前案紀錄表及臺灣
    彰化地方法院檢察署刑案資料查註紀錄表各1 份在卷可按，
    其於有期徒刑執行完畢後5 年內，故意再犯本件最重本刑為
    有期徒刑以上之2 罪，為累犯，均應依刑法第47條第1 項之
    規定，加重其刑。爰審酌被告前有施用毒品之不良素行，歷
    經觀察、勒戒及戒治程序後，仍未能徹底戒絕毒品，顯見意
    志不堅，有失政府制定毒品危害防制條例之立法美意，本不
    宜寬貸，惟念其施用毒品乃自戕一己之身體健康，尚未害及
    他人，且犯後始終坦承犯行，暨其智識程度、生活狀況等一
    切情狀，分別量處如主文所示之刑，並定其應執行之刑，以
    示懲戒。扣案白色粉末1 包，驗餘淨重0.2798公克，屬第1
    級毒品海洛因，業據本院認定如前，屬違禁物，不問是否屬
    於犯人所有與否，爰依毒品危害防制條例第18條第1 項前段
    規定，併予宣告沒收銷燬之。再盛裝上述扣案白粉之空包裝
    袋1 個，雖經與其所盛裝之第1 級毒品海洛因分別鑑析其重
    量，惟一般係以傾倒之方式，將包裝袋內之第1 級毒品海洛
    因倒出而與包裝袋分離而秤重，必要時，輔以刮杓刮取袋內
    粉末，然無論依何種方式分離，包裝袋內均有極微量之第1
    級毒品海洛因殘留，足認前揭空包裝袋1 個內含極微量第1
    級毒品海洛因殘留而無法析離，亦應整體視為查獲之第1 級
    毒品海洛因，併依毒品危害防制條例第18條第1 項前段之規
    定，宣告沒收銷燬之。
據上論斷，應依刑事訴訟法第273 條之1 第1 項、第299 條第1
項前段，毒品危害防制條例第10條第1 項、第2 項、第18條第1
項前段，刑法第11條、第47條第1 項、第51條第5 款，判決如主
文。
本案經檢察官蔡明達到庭執行職務。
中    華    民    國    97    年    8     月    28    日
                  刑事第一庭    法      官  胡宜如
以上正本證明與原本無異。
如不服本判決，應於送達後10日內向本院提出上訴狀，上訴書狀
應敘述具體理由（須附繕本）。
中    華    民    國    97    年    8     月    28    日
                                書  記  官  蕭秀吉
附錄本案論罪科刑法條：
毒品危害防制條例第10條
施用第一級毒品者，處 6 月以上 5 年以下有期徒刑。
施用第二級毒品者，處 3 年以下有期徒刑。


司法院資訊處製作；財團法人民間司法改革基金會備份。
